---
title: "NOÇÕES BÁSICAS DO AMBIENTE R"
format:
  html:
    theme: 
      light: cosmo          
    code-copy: true        
    code-overflow: scroll   
    code-block-bg: "#f6f8fa"  
    code-block-border-left: "#24292f"  
    highlight-style: github
editor: visual
---

O "R" é um ambiente de trabalho, não um software ou um APP pronto para uso.

A diferença é que temos que "ensiná-lo" e "prepará-lo" para fazer o que desejamos.

É uma chatice e demanda um monte de aprendizado, é difícil, mas...

A vantagem é que ele não é limitado, pode fazer qualquer coisa que a gente "mandar"; desde cálculos simples, estatística complexa, mapas ou mesmo este site.

Se vocês já instalaram o R podemos começar.

## ENSINANDO O R A FUNCIONAR

***Instalar pacotes***

```{r eval=FALSE}
install.packages("readxl")
```

este comando faz download das "instruções" para o R aprender a ler arquivos excel. Isso só precisa ser feito uma vez!

É mais ou menos como instalar um APP no celular

## PREPARANDO PARA ANÁLISE

### Carregar Pacotes já instalados

```{r eval=FALSE}
library(readxl)
```

com este comando o R carrega as instruções para ler arquivos excel. Isso precisa ser refeito toda vez que o R é aberto.

É mais ou menos como abrir um APP instalado no celular

***Definir a pasta (diretório) de trabalho***

```{r eval=FALSE}
setwd("C:/Inventario")
```

este comando avisa o R em que pasta você vai trabalhar. Isso também precisa ser refeito toda vez que o R é aberto.

***Carregar dados***

Estes comandos carregam teus dados para dentro do ambiente R e já pode trabalhar com eles. Antes sempre verifique o tipo de arquivo.

```{r eval=FALSE}

dados \<- read.table("Barigui.txt", header=T)

dados \<- read.csv("Monica.csv", header= TRUE)

dados \<- read_excel("Restinga.xlsx")

dados \<- read_excel("Palmito.xlsx", sheet = "Seca")
```

utilize cada linha para o arquivo correspondente:

\- texto simples (.txt)

\- texto separado por vírgulas (.csv)

\- arquivo do excel (.xlsx) com apenas uma pasta de trabalho

\- arquivo do excel com várias pastas de trabalho (.xlsx, sheet = "nome")

Em todos os casos "dados" passa a ser o nome do conjunto dos teus dados.

Sempre que formos utilizá-los vamos nos referir a ele assim. O R, chama isso de um "objeto". o conjunto "dados" é um objeto dentro do ambiente

Vocês podem escolher qualquer nome, basta depois trocar também quando forem rodar as análises que faremos

### VERIFICANDO/OBSERVANDO OS DADOS

***Observar os dados***

```{r eval=FALSE}

dados (ou o outro nome que deram ao dados)  - exibe toda sua tabela de dados

head(dados)                                 - exibe as primeiras linhas

str(dados)                                  - exibe os dados por página

tail(dados)                                 - exibe as últimas linhas

str(dados\$PAP)                             - exibe apenas a culuna "PAP"



mean(dados\$PAP)                            - Cálcula a média do "PAP"

sum(dados\$PAP)                             - Soma do "PAP"


class(dados\$PAP)                           - indica que tipo de dado tem na culuna

Os principais tipos de dados são "numéricos" ou "caracteres", dados numericos podem ser utilizados em cálculos, dados do tipo caracter é tratado como texto e não entram diretametem em operações matemáticas.

Caso seja necessário corrigir o tipo de dados:
  
dados\$Ind \<- as.character(dados\$Ind)     - muda o tipo para caractere
dados\$Ind \<- as.numeric(dados\$Ind)       - muda o tipo para numérico
```

### Renomear

***O conjunto todo de dados***

```{r eval=FALSE}
barigui \<- dados
```

sendo nome.novo \<- nome.antigo

seu conjunto de dados agora se chama barigui

***Apenas uma coluna (variável)***

```{r eval=FALSE}
names(dados)\[names(dados) == "Alt"\] \<- "altura"
```

sendo

-   Alt = nome antigo

-   altura = nome novo

------------------------------------------------------------------------

### Exportando o resultado final para o Excel

***Salvar com arquivo do excel***

```{r eval=FALSE}
write_xlsx(fito, "result.xlsx")
```

assim como "dados" são os dados originais "fito" é o objeto (resultado) calculado pelo programa result.xlsx é o nome do arquivo final em excel, vocês podem trocar por qualquer nome, basta manter .xlsx ao final

------------------------------------------------------------------------

### 8 -\> Limpar a memória do ambiente

```{r eval=FALSE}
R rm(list=ls())
```

## Pacotes que serão utilizados na disciplina

```{r eval=FALSE}
install.packages("readxl")
install.packages("writexl") 
install.packages("tidyverse")
install.packages("vegan")
install.packages("forestmangr")
install.packages("vegan")
install.packages("dplyr")
install.packages("knitr")
install.packages("kableExtra") 
install.packages("ggforce")
install.packages("ggrepel")
```
copiem e colem todos eles no R



### Para aprender um pouco mais sobre o R

Se você deseja aprender um pouco mais sobre o R acesse o seguinte curso <https://bookdown.org/eugeniadoria/CursoMQ/>
